【裁判字號】    97,易,109
【裁判日期】    970619
【裁判案由】    毀損等
【裁判全文】
臺灣苗栗地方法院刑事判決               97年度易字第109號
公  訴  人  臺灣苗栗地方法院檢察署檢察官
被      告  乙○○
選任辯護人  賴銘耀律師
上列被告因毀損等案件，經檢察官提起公訴（96年度偵字第4160
號），本院判決如下：
    主  文
乙○○犯如附表所示之罪，各處如附表所示之刑。應執行有期徒
刑參月，如易科罰金以新臺幣壹仟元折算壹日；拘役貳拾日，如
易科罰金以新臺幣壹仟元折算壹日。
其餘被訴毀損部分公訴不受理。
    事  實
一、乙○○位於苗栗縣公館鄉福星村1 鄰福星39之1 號之住處旁
    三合院（地址：苗栗縣公館鄉福星村41號）為其親戚所有，
    並出租予甲○○○一家居住，因乙○○所飼養小狗於夜間至
    甲○○○家中咬衣服及垃圾，甲○○○即告知乙○○請其照
    顧好小狗，不要咬東西危害他人，乙○○遂對甲○○○心生
    怨懟，竟分別基於毀壞他人物品致令不堪用及公然侮辱之犯
    意，而分別於附表犯罪事實欄所示之時間為附表犯罪事實欄
    所示之犯罪行為。
二、案經甲○○○訴由苗栗縣警察局苗栗分局報告臺灣苗栗地方
    法院檢察署檢察官偵查起訴。
    理  由
壹、有罪部分：
一、認定犯罪事實所憑之證據及理由
  (一)證據能力：
  1.偵訊筆錄部分：（刑事訴訟法第159 條之1 第2 項）
  (1)按我刑事訴訟法為保障被告受公平審判及發現實體真實，於
    92年2 月6 日修正及增定公布施行之前及之後，對於人證之
    調查均採言詞及直接審理方式，並規定被告有與證人對質及
    詰問證人之權利，其中被告之對質詰問權，係屬憲法第8 條
    第1 項規定「非由法院依法定程序不得審問處罰」之正當法
    律程序所保障之基本人權及第16條所保障之基本訴訟權，不
    容任意剝奪；否則如僅提示未經對質詰問之審判外陳述筆錄
    或告以要旨，被告之對質詰問權即無從行使，無異剝奪被告
    該等權利，且有害於實體真實之發現，其所踐行之調查程序
    ，自難謂為適法（司法院大法官會議釋字第582 號解釋、最
    高法院94年度台上字第3728號判決意旨參照）。
  (2)又92年2 月6 日修正公布之刑事訴訟法第159 條之1 第2 項
    規定：「被告以外之人於偵查中向檢察官所為之陳述，除顯
    有不可信之情況者外，得為證據。」依其文義之形式解釋，
    似為被告以外之人於偵查中向檢察官所為之陳述，非顯不可
    信者，得為證據；然92年2 月6 日修正公布之刑事訴訟法，
    為保障被告之反對詰問權，已採納英美之傳聞法則，而被告
    以外之人於偵查中向檢察官所為之陳述，其本質屬傳聞證據
    ，依傳聞法則，原無證據能力，係因立法者以刑事訴訟法規
    定檢察官代表國家偵查犯罪、實施公訴，依法有訊問被告、
    證人、鑑定人之權，且實務運作時，偵查中檢察官向被告以
    外之人所取得之陳述，原則上均能遵守法律規定，不致違法
    取供，其可信性極高，為兼顧理論與實務為由，而例外設定
    其具備非顯不可信之要件時，得為證據。故此法條對被告以
    外之人於偵查中向檢察官所為之陳述所設非顯不可信之要件
    ，應解為屬於證據能力之規定，而非陳述內容證明力之問題
    ，至於被告以外之人於偵查中向檢察官所為陳述是否具備非
    顯不可信之要件而具有證據能力，「法院應就該被告以外之
    人於審判中及在檢察官面前所為陳述之外部附隨之環境或條
    件，比較判斷之！」（最高法院94年度台上字第1776號判決
    意旨參照）。
  (3)是本件證人甲○○○、丙○○、傅宇婕、吳溫樺、吳長樺及
    徐燕芬於偵訊中所為證述，業經本院賦予被告乙○○傳訊其
    等蒞庭詰問之機會，並依公訴人及被告等請求，傳訊證人甲○○○及丙○○，於審判期日到庭使其立於證人之地位實行
    交互詰問程序，確實保障被告之反對詰問權；又經本院比較
    檢驗公訴檢察官詢問證人時並無誘導或施壓等詢問之外部客
    觀環境，並就其等陳述時點觀察證人參與本案之程度，其知
    覺事實之經過當無錯誤之危險，亦無其他干擾因素不當介入
    等附隨條件判斷，是本件上開證人之證言具有證據能力，得
    為本案判斷基礎（見本院卷97年4 月24日審判筆錄第4 ～ 5
    頁）。
  2.被告同意部分：（刑事訴訟法第159 條之5 ）
    按被告以外之人（包括證人、鑑定人、告訴人、被害人及共
    同被告等）於審判外之陳述雖不符刑事訴訟法第159 條之 1
    至之4 等4 條之規定，而經當事人於審判程序同意作為證據
    ，法院審酌該言詞陳述或書面陳述作成時之情況，認為適當
    者，亦得為證據；當事人、代理人或辯護人於法院調查證據
    時，知有刑事訴訟法第159 條第1 項不得為證據之情形，而
    未於言詞辯論終結前聲明異議者，視為有前項之同意，同法
    第159 條之5 定有明文。立法意旨在於傳聞證據未經當事人
    之反對詰問予以核實，原則上先予排除。惟若當事人已放棄
    反對詰問權，於審判程序中表明同意該等傳聞證據可作為證
    據；或於言詞辯論終結前未聲明異議，基於尊重當事人對傳
    聞證據之處分權，及證據資料愈豐富，愈有助於真實發見之
    理念，且強化言詞辯論主義，使訴訟程序得以順暢進行，是
    本件理由欄(二)供述證據項所示證人沈洲賢、劉志展、劉國華
    黃清煙及黃鍾秋英之證詞雖屬傳聞證據，惟既經被告未表示
    異議視為同意，亦均具有證據能力，合先敘明。（見本院卷
    97年3 月20日被告刑事準備書狀第3 頁、97年6 月5 日審判
    筆錄第2 頁）
  (二)供述證據：
  1.附表編號一犯罪事實相關證據：
  (1)證人甲○○○之偵訊筆錄：證明被告於95年11月27日凌晨 3
    時許看到被告乙○○至其住處外刺破其所有車號2F-0640 號
    自小貨車右後輪胎後離開之事實（見96年度偵字第4160號偵
    查卷第47～48頁）
  (2)證人傅宇婕之偵訊筆錄：證明被告於95年11月27日凌晨3 時
    許看到被告乙○○離開甲○○○住處外之事實。（見96年度
    偵字第4160號偵查卷第48頁）
  (3)證人徐燕芳之偵訊筆錄：證明被告於95年12月初致電於徐燕
    芳表示出事情了，並坦承刺破甲○○○之自小貨車輪胎3 或
    4 次，希望甲○○○賠償金額不要定太高等語，惟徐燕芳表
    示不希望介入2 人紛爭之事實。（見96年度偵字第4160號偵
    查卷第74～76頁）
  (4)證人吳長樺之偵訊筆錄：證明被告於96年1 月10日至甲○○○住處談和解時，聽到被告承認有刺破輪胎之事，可以替其
    弟弟（吳溫樺）補習來當作賠償等語之事實。（見96年度偵
    字第4160號偵查卷第90頁）
  (5)證人沈洲賢、劉志展之偵訊筆錄：證明甲○○○之輪胎大約
    於95年12月份遭人為刺破，請其更換之事實。（見96年度偵
    字第4160號偵查卷第80、89頁）
  2.附表編號二犯罪事實相關證據：
  (1)證人丙○○之偵訊筆錄：證明被告於95年12月1 日22時許看
    到被告乙○○至甲○○○住處外刺破輪胎後離開之事實。（
    見96年度偵字第4160號偵查卷第48～49頁）
  (2)證人徐燕芳之偵訊筆錄：證明被告於96年12月初致電於徐燕
    芳表示出事情了，並坦承刺破甲○○○之自小貨車輪胎3 或
    4 次，希望甲○○○賠償金額不要定太高等語，惟徐燕芳表
    示不希望介入2人紛爭之事實。（見96年度偵字第4160號偵
    查卷第74～76頁）
  (3)證人吳長樺之偵訊筆錄：證明被告於96年1 月10日至甲○○○住處談和解時，聽到被告承認有刺破輪胎之事，可以替其
    弟弟吳溫樺補習來當作賠償等語之事實。（見96年度偵字第
    4160號偵查卷第90頁）
  (4)證人沈洲賢、劉志展之偵訊筆錄：證明甲○○○之輪胎大約
    於95年12月份遭刺破，請其修補之事實。（見96年度偵字第
    4160號偵查卷第80、89頁）
  3.附表編號三犯罪事實相關證據：
  (1)證人甲○○○之偵訊筆錄：證明被告於96年1 月10日在吳胡
    安榮住處於特定多數人前以編號三犯罪事實欄所述等語公然
    侮辱甲○○○之事實。（見96年度偵字第4160號偵查卷第48
    頁）
  (2)證人傅宇婕之偵訊筆錄：證明被告於96年1 月10日在吳胡安
    榮住處於特定多數人前以編號三犯罪事實欄所述等語公然侮
    辱甲○○○之事實。（見96年度偵字第4160號偵查卷第48頁
    ）
  (3)證人吳溫樺之偵訊筆錄：證明被告於96年1 月10日在吳胡安
    榮住處於特定多數人前以「好像是乞丐、去死一死」等語公
    然侮辱甲○○○之事實。（見96年度偵字第4160號偵查卷第
    89頁）
  (4)證人劉國華、黃清煙及黃鍾秋英之偵訊筆錄：證明於96年 1
    月10日晚間9 時許有至甲○○○住處談論調解之事實，惟對
    於是否聽到被告公然侮辱甲○○○，分別表示：「不是記得
    很清楚」、「我沒有聽到，但聽過甲○○○提過」、「我沒
    有聽到」。（見96年度偵字第4160號偵查卷第80～81頁）
二、對於被告乙○○之辯解本院判斷：：
  (一)訊據被告乙○○矢口否認有何毀損器物及公然侮辱犯行，辯
    稱：
  1.有關95年11月27日毀損犯行部分：
    證人甲○○○於96年10月15日偵訊時雖稱：「我親眼看到乙○○又刺我的右後輪，我後來叫傅宇婕來看時，乙○○已經
    離開了。」故證人傅宇婕並未親見被告有刺破輪胎之事實，
    證人所證述被告有刺破輪胎云云，應係間接聽聞其母之陳述
    ，顯非可採。又系爭自小貨車係停靠於告訴人住處外石牆旁
    ，因在深夜且受圍牆阻隔，證人甲○○○顯然無從目睹破壞
    貨車之行為，且為何未即時喝叱或制止，故其指述顯不可採
    云云。
  2.有關95年12月1 日毀損犯行部分：
    證人丙○○前後於警詢及偵訊中證稱為何在案發現場之原因
    ，其證述內容並不一致，於警詢時證稱：「我受友人胡安容
    請託在其住宅前楊桃樹下守候，發現乙○○右手持手電筒照
    監視器鏡頭，左手持尖銳物刺2F-0640 號自小貨車右後輪胎
    。」，偵訊時則證稱：「我要看是否有人要偷我們芋頭，結
    果經過甲○○○家旁，就看到乙○○正在刺他輪胎。」，故
    其證述不能令人遽信。且被告若欲刺破輪胎，憑藉路燈之照
    明即為已足，豈有手持電筒照明之必要？又小貨車聽放處正
    上方有告訴人安裝之監視器，告訴人又豈會無視監視器之攝
    錄貿然犯案？又證人丙○○既發現被告犯行，為何不人贓俱
    獲？足見證人所指並非事實云云。
  3.有關96年1 月10日公然侮辱犯行部分：
    查當時在場者除被告外上有證人村長劉國華、被告叔叔黃清
    煙、伯母黃鍾秋英在場，於偵訊中均證稱並未聽聞辱罵之語
    言，故尚難僅憑告訴人及其子吳溫樺之指述，而認定被告有
    公然侮辱犯行云云。（見本院卷被告刑事辯護意旨狀、97年
    6 月5 日審判筆錄第5 ～6 頁）
  (二)對於被告乙○○之辯解，本院認為不能採信，理由如下：
  1.關於95年11月27日毀損犯行：
  (1)首查，被告自始均未對證人徐燕芳所為證述內容提出抗辯，
    僅曾就該證言之證據能力辯稱：「其所為陳述，係間接傳聞
    自被告陳述之事實，屬傳聞證據，爰否認其證據能力。」云
    云（見本院卷被告97年3 月20日刑事準備書狀第3 頁）。惟
    按，證人徐燕芳所為證述故屬審判庭外之證述而屬傳聞證據
    ，惟該證言屬偵查中向檢察官所為之證述，並經具結擔保其
    證述之真實性復經本院比較作成證言之外部客觀環境，故合
    致於刑事訴訟法第159 條之1 第2 項傳聞法則之例外規定而
    可認其所為證言具有證據能力，已如前述，故被告抗辯顯無
    足採。其次自證人徐燕芳證述內容觀察：「（問：妳在調解
    委員會時表示，在95年12月6 日早上9 點，有接到一通乙○○電話，是否屬實？其情形如何？）正確日期我不記得了，
    不過應該是95年12月初，內容是，他跟我說，『徐老師我出
    事情了！』，他要跟甲○○○談和解事宜，我問他是否有此
    事？他說有。（我問）你做了什麼事？他說，他刺破了她的
    自小貨車輪胎。我問他刺破她的車輪胎共幾次？他很像回答
    我說是3 次或4 次，乙○○希望甲○○○能將賠償金額不要
    太高，但是我想乙○○身為校長，如果是作錯事情就要勇於
    承擔，反而去計較金額多寡，我不是很諒解，所以我跟他說
    ，我不希望介入你們2 人紛爭，我還告訴他，我跟吳安容及
    你都是好朋友。」（見96年度偵字第4160號偵查卷第74～76
    頁）。自證述內容可知，證人徐燕芳所為證述內容，乃親自
    與被告乙○○對話、親聞知覺所為證述，可信性極高，且證
    人與被告並無怨隙仇恨且屬相識，當無誣指被告於罪並自陷
    於偽證罪之可能，而被告亦自承曾經打過電話予證人徐燕芳
    請其排解被告與甲○○○之爭執（見96年度偵字第4160號偵
    查卷第91頁），核與上開證言相符，復自始至終均未對證人
    徐燕芳所為證述內容提出反駁，是證人徐燕芳所為上開證言
    洵屬可採，殆屬無疑。
  (2)次查，被告復辯稱自證人甲○○○偵訊證述：「我叫我女兒
    來看時，乙○○已經離開了。」等語，可知證人傅宇婕並未
    親見被告刺破輪胎，而否定證人傅宇婕證言之真實性云云。
    惟查，證人甲○○○審判中證稱：「（問：你說『我親眼看
    到乙○○刺我的右後輪，你叫你女兒來看時，乙○○已經離
    開了』有無這樣說過？）我有講。」、「（問：所以傅宇婕
    沒有親眼看到乙○○刺破輪胎？）我們兩個有看到他離開，
    在刺的時候是我自己看到。」（見本院卷97年5 月22日審判
    筆錄第9 頁），又證人傅宇婕偵訊中證述內容乃係：「（問
    ：你是否有親眼看到乙○○刺破車胎？）是，我是親眼看到
    ，他當時穿著黃色襯衫、米黃色褲子，我看到在95年10月12
    日及11月27日2 次。」（見96年度偵字第4160號偵查卷第48
    頁），可知，證人傅宇婕明確見到被告刺破輪胎該次係指95
    年10月12日且明確指明係著黃色衣褲，而95年11月27日當係
    證稱有看到被告之意；復參酌最早於96年5 月26日告訴人甲○○○首次報案警詢內容陳稱：「95年11月27日是我與女兒
    傅宇婕發現的。」（見96年度偵字第4160號偵查卷第12頁）
    是綜上證述內容可知，所謂發現，當係意指發現被告乙○○
    於當日凌晨3 時出沒其住處後離開之動作而言，並未指涉證
    人傅宇婕有親見被告實施刺破車胎之單一動作而言，且自傅
    宇婕之證言觀察，其亦未表明95年11月27日有親見被告刺輪
    胎之動作，從而告訴人所為證言與證人傅宇婕之證述並無扞
    格之處，而無從遽而指摘其所為證述係屬矛盾而無足採信；
    詳言之，證人傅宇婕之證言，其旨在證明曾親見被告於95年
    11月27日凌晨3 時許曾於其住處外徘徊，而得作為佐證證人
    甲○○○證詞之補強證據，故被告所為上開抗辯或容有誤會
    ，而難予憑採。另被告辯稱系爭自小貨車係停靠於石牆外且
    屬深夜三點，自住處閣樓角度及當時夜色應難以目睹被告破
    壞輪胎之行為云云，惟查96年度偵字地4160號偵查卷第57頁
    所附現場照片可知系爭自小貨車停放地點旁即有路燈照明，
    且自告訴人住處閣樓望出並不因石牆遮蔽而無法發現有人於
    貨車旁之身形；至告訴人為何未當場出面阻止，則係擔心被
    告有可能暴力相向，此由告訴人甲○○○告知證人丙○○若
    係晚上發現有人持尖銳物則事後告知告訴人即可等情可明（
    見本院卷97年5 月22日審判筆錄第11頁），復考量發現當時
    係屬深夜凌晨3 時且被告為女性，故未當場出面阻止亦屬合
    乎事理之常，故被告上開所辯亦難以採信。
  2.關於95年12月1 日毀損犯行：
    查證人丙○○審判中所為證述：「（問：95年12月1 日晚上
    10時，你有出現在甲○○○家？）我去田裡，剛好從他那邊
    過來，當時有種芋頭，我到他們家那邊。」、「（問：看到
    何事？）有一個人在甲○○○家門口，拿手電筒照甲○○○
    的家，再走到甲○○○車子旁，從口袋拿出東西，刺甲○○○右後輪，刺一下就走了。我看到那個人就是乙○○。」（
    見本院卷97年5 月22日審判筆錄第14頁），業經證人結證屬
    實，核與偵訊中在檢察官前所為證述：「我要看是否有人要
    偷我們芋頭，結果經過甲○○○家旁，就看到乙○○正在刺
    他輪胎。」相符，憑堪採信；至被告雖辯稱證人出現之原因
    警詢中係證稱：「『我受友人胡安容請託在其住宅前楊桃樹
    下守候』，發現乙○○右手持手電筒照監視器鏡頭，左手持
    尖銳物刺2F-0640 號自小貨車右後輪胎。」與偵訊陳稱係看
    芋頭而經過之原因不同，惟此二者並不相衝突而可併存，蓋
    查，告訴人甲○○○證稱：「（問：丙○○有在你家住過嗎
    ？）曾叫丙○○在我上班時與我兒子作伴，約兩三個月」、
    「（問：你是否曾經請求丙○○幫你留意車子有無遭人破壞
    ？）我車子被破壞時，有請他幫忙留意一下。」、「（問：
    有交代他發現有人破壞車子如何處理？）我交代他如果是白
    天你可以叫，如果是晚上你一個人年紀大了，刺的東西是尖
    尖的，我說發現再告訴我。」，是可知證人丙○○既確曾受
    告訴人甲○○○請託，則於欲查看芋頭田時經過甲○○○家
    前發現有人刺破輪胎，而守候於樹下觀察，顯屬合理，非可
    謂二者動機相悖逆不可併存；且事實上『我受友人胡安容請
    託在其住宅前楊桃樹下守候』一句，應係「我受友人胡安容
    請託，在其住宅前楊桃樹下守候」之意，僅因原警詢筆錄逗
    點未稍加區隔對句，造成有證人丙○○受告訴人請託徹夜守
    候於樹下誤解之文意產生，此顯非證人丙○○證述之原意，
    此自證人其後於偵訊及審判中詳述其守候於樹下之原因自可
    明瞭，故被告所為抗辯容有誤解，自難予憑採。而證人丙○○之所以未當場加以嚇阻，乃因年事已高，且經告訴人告知
    處理方式，並有擔心被告暴力之可能疑慮（見96年偵字第
    4160 號 偵查卷第49頁、本院卷97年5 月22日第15頁），自
    難期待證人有當場加以阻止之可能且與事理相符，信屬可採
    。復觀察證人丙○○審判中證述：「被告拿手電筒照甲○○○家」，及警詢筆錄所為證述：「我發現乙○○右手持手電
    筒照監視器鏡頭，左手持尖銳物刺2F-0640 號自小貨車右後
    輪胎。」可知，被告持手電筒之目的乃在用以照射監視器以
    避免遭攝錄，其意本非在照明，故被告辯稱：憑藉路燈之照
    明即為已足，豈有手持電筒照明之必要？又小貨車停放處正
    上方有告訴人安裝之監視器，告訴人又豈會無視監視器之攝
    錄貿然犯案云云，即屬飾詞脫辯，難予憑採。
  3.關於公然侮辱部分犯行：
    經查被告是否確曾於96年1 月10晚間9 時許於告訴人甲○○○住處和解時為公然侮辱犯行，業經被告乙○○警詢時陳稱
    ：「（問：涉嫌公然侮辱你作何解釋？）我因刺破車子輪胎
    之事在其住處客廳和解時，因胡安容一直無法提出相關錄影
    帶資料進而爭執口角，故『言語上有一些不適當語言』，並
    『不是故意有對她侮辱之意』。」（見96年度偵字第4160號
    偵查卷第9 頁）是可知，被告確有侮辱之不適當語言存在，
    僅辯稱不是故意侮辱，復佐參告訴人甲○○○其女傅宇潔及
    當時就讀國小之子吳溫樺偵訊筆錄：
  (1)證人傅宇婕：「（問：乙○○在96年1 月10日去你家吵架經
    過情形如何？）當時乙○○及他伯母黃鍾秋英、他太太及村
    長劉國華，及他媽媽黃謝玉蘭、及乙○○的叔叔黃清煙。以
    及我家3 人共9 人。當時他伯母說乙○○行為很抱歉，要乙○○抱歉，後來乙○○就大聲說（上開）我媽媽陳述的（侮
    辱）言詞，後來村長就說，如果有作，神明牌就在那裡。」
    是可知證人傅宇婕就當夜人員、發生情形均得詳加描述，是
    其證言應屬可信。（見96年度偵字第4160號偵查卷第48頁）
  (2)復查證人吳溫樺亦證稱：「（問：今年1 月10日是否有很多
    人到你家去談論輪胎被毀損的事？）是。當時我在家，我在
    閣樓上面。」、「（問：有無聽到他們所談的事情？）我有
    聽到他們談的事，當時他們來看刺輪胎DVD，但是並沒有看
    到，後來黃校長就出口罵媽媽「好像是乞丐，去死一死。」
    （見96年度偵字第4160號偵查卷第89頁）。是可知證人吳溫
    樺既得詳細描述聚會目的、經過且於閣樓上，尚且得聽到被
    告之聲音，可知被告確曾說出公然侮辱之「不適當言詞」一
    節，當屬真實。
  (3)至證人劉國華、黃清煙及黃鍾秋英或辯稱「不是記得很清楚
    」，或辯稱「我沒有聽到」，惟證人黃清煙、黃鍾秋英與被
    告具親屬關係，本自難為被告不利之證言，而證人村長劉國
    華係為忘記之證述，故均尚難執渠等所為證言遽以否定上開
    證人傅宇婕、吳溫樺所為證言之證據力，而為被告有利之認
    定；復被告雖辯稱雖有不適當語言，但並無侮辱故意云云。
    惟查，被告身為國小校長當知不適當之侮辱言詞所代表語言
    上意義，卻仍執意於在場特定多數人前說出如附表編號三犯
    罪事實欄所載不適當語言，則其當屬明知並有意使公然侮辱
    之結果發生，故其所辯並無公然侮辱故意及除告訴人家人以
    外證人均未聽聞公然侮辱云云，即顯屬卸責脫辯，自難予以
    憑採。
(三)綜上所述，被告乙○○前揭辯稱，或質疑證人所為證言之證據
  能力或辯稱並無公然侮辱犯行云云，顯係事後飾卸之詞，難以
  憑採。核被告毀損犯行與證人徐燕芳、甲○○○及丙○○等人
  之證述顯屬相符；公然侮辱犯行亦有被告陳稱確曾為不適當之
  言詞，並有證人傅宇婕及吳溫樺結證詳實。從而本件事證明確
  ，被告所為上揭犯行，足堪認定，應予依法論科。
三、論罪科刑之理由：
  (一)被告成立之犯罪：
    核被告乙○○所為，係犯刑法第354 條之毀損器物罪及刑法
    第309 條第1 項之公然侮辱罪。被告所犯2 次毀損器物罪及
    1 次公然侮辱罪，上開3 罪間，犯意個別，行為互殊，應予
    分論併罰。
  (二)量刑理由之說明：
  1.爰審酌被告乙○○並無前科資料，素行良好，有臺灣高等法
    院被告前案紀錄表1 份在卷可參，復審酌被告與告訴人間前
    有嫌隙，詎不思以理性方式溝通，反藉毀損告訴人財物之方
    式發洩情緒，造成告訴人心理壓力非輕及財物之損失，並進
    而因調解未成而為公然侮辱之行為，法治意識薄弱，且至今
    未與告訴人達成和解，犯後仍就毀損告訴人車輛輪胎及公然
    侮辱犯行，飾詞狡辯，尚無悔意，暨該損壞之輪胎價值非鉅
    ，復衡酌被告之生活狀況、品行、智識程度為碩士畢業及犯
    罪手段，並參酌公訴人請求之量刑範圍及被害人之意見，量
    處如主文所示之刑並諭知易科罰金之折算標準，有期徒刑部
    分並定應執行刑，以資懲儆。
  2.次查，被告乙○○所犯之3 罪，其犯行時間分別在95年11月
    、12月間及96年1月間，均在96年4月24日之前，且非中華民
    國九十六年罪犯減刑條例第3 條第15款所列罪名，爰依中華
    民國九十六年罪犯減刑條例第2 條第1 項第3 款、同條例第
    7 條第2 項及第10條第1 項規定，均應減刑2 分之1 ，同時
    諭知其減得之刑，並分別就判處有期徒刑及拘役部分分別定
    其應執行之刑，併此敘明。
  (三)沒收部分：
    被告乙○○用以損壞輪胎之不明銳器，雖係供犯罪所用之物
    ，惟因未扣案，為免執行困難，爰不予宣告沒收，附此敘明
貳、公訴不受理部分：
一、公訴意旨略以：乙○○於95年11月5 日（原起訴書誤載為95
    年11月25日，業經公訴人更正：見本院卷97年5 月22日審判
    筆錄第12頁）晚間9 時30分許，基於毀壞器物致生損害於他
    人之犯意，持不明之銳器將甲○○○所有，停放於福興村41
    號之三合院外空地之2F-0640 號自用小貨車右前輪刺破一次
    ，因穿刺處在胎緣，故不能修補而毀壞該輪胎致生損害於甲○○○。因認被告此部分涉犯刑法第354 條毀損器物之罪嫌
    。
二、按告訴乃論之罪，其告訴應自得為告訴之人知悉犯人之時起
    ，於六個月內為之；又告訴乃論之罪，未經告訴或已逾告訴
    期間者，應諭知不受理之判決，刑事訴訟法第237 條第1 項
    、第303 條第3 款分別定有明文。
三、查刑法第354 條之毀損器物罪，依同法第357 條之規定需告
    訴乃論，故起訴意旨認定乙○○涉有上開罪嫌，自應以被害
    人甲○○○業已合法提起告訴，方屬適法。又本案於95年 5
    月26日進行警詢時，已就乙○○是否於95年11月5 日毀損甲○○○所有車號2F-0640 號自小貨車輪胎等事詢問被告，被
    告亦證稱95年11月5 日下午21時30分許乙○○刺破右前輪是
    其自己發現的，有該日警訊筆錄在卷可稽（見96年度偵字第
    4160號偵查卷第10至12頁），由此可知甲○○○於95年11月
    5 日，業已知被告涉有上開罪嫌。故甲○○○至遲應於96年
    5 月6 日前就此部分犯行提起告訴，惟嗣於96年5 月26日始
    對乙○○此部分犯行，涉犯刑法第354 條之罪提出告訴，足
    見甲○○○係在知悉犯人超過6 個月後始提出告訴，其告訴
    業已逾期，依照首開法條規定，自應就被告此部分罪嫌諭知
    不受理之判決。
四、至檢察官雖曾於97年6 月5 日本院審理時縮減起訴範圍而排
    除此部分事實，惟按檢察官代表國家提起公訴，依檢察一體
    原則，到庭實行公訴之檢察官如發現起訴書認事用法有明顯
    錯誤，固得本於自己確信之法律見解，於審理或論告時變更
    起訴之法條，或另為其他適當之主張。然刑事訴訟之審判，
    係採彈劾主義，亦即不告不理原則，法院對於被告之行為，
    應受審判之對象（範圍），乃指起訴書所記載之被告「犯罪
    事實」（包括與之有連續犯、想像競合犯、牽連犯等具有同
    一案件關係之犯罪事實）而言。起訴係一種訴訟上之請求，
    犯罪已經起訴，產生訴訟繫屬及訴訟關係，法院即有審判之
    權利及義務。是以若起訴書犯罪事實欄內，對此項行為已予
    以記載，即為法院應予審判之對象。訴經提起後，於符合刑
    事訴訟法第265 條之規定，固許檢察官得為訴之追加，但仍
    以舊訴之存在為前提；必要時，檢察官亦得依同法第269 條
    規定，以「撤回書」敘述理由請求撤回起訴；惟單一案件之
    事實，僅就一部分事實撤回起訴，基於審判不可分之關係，
    並不生撤回效力，而犯罪事實之一部減縮，刑事訴訟法對此
    尚無所謂擬制撤回起訴之規定。又本法亦無如民事訴訟法設
    有訴之變更之規定，得許檢察官就其所起訴之被告或犯罪事
    實加以變更，其聲請變更，除係具有另一訴訟之情形，應分
    別辦理外，並不生訴訟法上之效力，法院自不受其拘束。司
    法審判實務中，到庭實行公訴之檢察官於其提出之「論告書
    」或「補充理由書」所為之主張或陳述，常有與起訴書所載
    犯罪事實不盡相同之情形。於此，應先究明其論告時之所述
    ，究屬訴之追加、撤回或變更範疇，抑或原本係屬於起訴效
    力所及之他部事實之擴張、或起訴事實之一部減縮，而異其
    處理方式。除撤回起訴已生效力，其訴訟關係已不存在，法
    院無從加以裁判外，其他各種情形，法院自不得僅就檢察官
    論告時所陳述或主張之事實為裁判，而置原起訴事實於不顧
    ，其理甚明，此有最高法院95年度台上字第2633號、第4671
    號、第6646號、96年度台上字第585 號判決要旨可資參照，
    故本院仍應就上開經檢察官縮減之犯罪事實予以審理，惟因
    告訴人就此部分犯行之告訴期間業已逾期，故應為不受理之
    判決，已如前述，附此敘明。
參、適用之法律：
  (一)刑事訴訟法第299 條第1 項前段、第303 條第3 款。
  (二)刑法第354 條、第309 條第1 項、第41條第1 項、第51條第
    5 款、第6款。
  (三)刑法施行法第1 條之1 。
  (四)中華民國九十六年罪犯減刑條例第2 條第1 項第3 款、同條
    例第7 條第2 項、第10條第1 項。
本案經檢察官李基彰到庭執行職務。
中    華    民    國    97    年    6     月    19    日
                  刑事第二庭    法  官  林靜雯
以上正本證明與原本無異。
如不服本判決，應於判決送達後10日內向本院提出上訴狀（應抄
附繕本），其未敘述上訴理由者，應於上訴期間屆滿後20日內補
提理由書狀於本院，上訴於臺灣高等法院臺中分院。告訴人或被
害人如對於本判決不服者，應具備理由請求檢察官上訴，其上訴
期間之計算係以檢察官收受判決正本之日期為準。
                                書記官  劉千瑄
中    華    民    國    97    年    6     月    19    日
 附表：
┌──┬──────────────┬────────┬────────┐
│編號│      犯  罪  事  實        │     罪  名     │宣告刑及減得之刑│
├──┼──────────────┼────────┼────────┤
│一  │乙○○於95年11月27日凌晨3 時│損壞他人之輪胎，│有期徒刑肆月，減│
│    │許，持不明之銳器將甲○○○所│足以生損害於他人│為有期徒刑貳月，│
│    │有，停放於苗栗縣公館鄉福星村│。              │如易科罰金，以新│
│    │41號住處三合院外空地之2F-064│                │臺幣壹仟元折算壹│
│    │0 號自用小貨車右後輪刺破一次│                │日。            │
│    │，因穿刺處在胎緣，故不能修補│                │                │
│    │而損壞該右後輪。            │                │                │
├──┼──────────────┼────────┼────────┤
│二  │乙○○於95年12月1 日晚間22時│損壞他人之輪胎，│有期徒刑參月，減│
│    │許，持不明之銳器將甲○○○所│足以生損害於他人│為有期徒刑壹月又│
│    │有，停放於苗栗縣公館鄉福星村│。              │拾伍日，如易科罰│
│    │41號住處三合院外空地之2F-064│                │金，以新臺幣壹仟│
│    │0號自用小貨車右後輪刺破一次 │                │元折算壹日。    │
│    │，而損壞該右後輪。          │                │                │
├──┼──────────────┼────────┼────────┤
│三  │於甲○○○得知車輪係乙○○刺│公然侮辱人。    │拘役肆拾日，減為│
│    │破之事後，於96年1月10日晚間9│                │拘役貳拾日，如易│
│    │時許，乙○○與其妻斐芷綺、其│                │科罰金，以新臺幣│
│    │母黃謝玉蘭、伯父黃清煙、伯母│                │壹仟元折算壹日。│
│    │黃鍾秋英、村長劉國華至吳胡安│                │                │
│    │容住處調解，氣急敗壞之乙○○│                │                │
│    │於上開特定多數人及吳胡安榮與│                │                │
│    │其女傅宇婕、其子吳溫樺前，以│                │                │
│    │「乞丐」、「乞丐趕廟公」、「│                │                │
│    │去死一死」、「我那麼高貴的人│                │                │
│    │，你那麼低俗，沒有資格跟我談│                │                │
│    │」等語公然侮辱甲○○○。    │                │                │
├──┼──────────────┼────────┼────────┤
│    │                            │                │                │
│    │                            │                │                │
│    │                            │                │                │
│    │                            │                │                │
│    │                            │                │                │
│    │                            │                │                │
│    │                            │                │                │
│    │                            │                │                │
│    │                            │                │                │
│    │                            │                │                │
│    │                            │                │                │
│    │                            │                │                │
└──┴──────────────┴────────┴────────┘
附錄：本判決論罪科刑法條全文：
刑法第354 條（毀損器物罪）
毀棄、損壞前二條以外之他人之物或致令不堪用，足以生損害於
公眾或他人者，處二年以下有期徒刑、拘役或五百元以下罰金。
刑法第309 條（公然侮辱罪）
公然侮辱人者，處拘役或三百元以下罰金。以強暴犯前項之罪者
，處一年以下有期徒刑、拘役或五百元以下罰金。


司法院資訊處製作；財團法人民間司法改革基金會備份。
